【裁判字號】    91,交訴,95
【裁判日期】    920415
【裁判案由】    過失致死
【裁判全文】
臺灣板橋地方法院刑事判決                          九十一年度交訴字第九五號
    公  訴  人  臺灣板橋地方法院檢察署檢察官
    被      告  甲○○
右列被告因過失致死等案件，經檢察官提起公訴（九十一年度偵字第五二六五號），
本院判決如左：
      主    文
甲○○從事業務之人，因業務上之過失致人於死，處有期徒刑柒月；又駕駛動力交通
工具肇事，致人死傷而逃逸，處有期徒刑拾月。應執行有期徒刑壹年肆月。
      事    實
一、甲○○於家中所經營之褔旺食品行工作，負責包裝便當及送便當工作，駕駛貨車
    送便當為其日常業務，係從事業務之人。於民國九十年十月一日下午十六時四十
    五分許，甲○○駕駛車牌號碼ＨＷ─三○八五號自小客貨車，沿台北縣土城市○
    ○路由樹林往土城方向行駛，行經台北縣土城市○○路與民權路口，欲左轉民權
    路時，原應注意汽車行駛至交岔路口，左轉彎時，應距交岔路口三十公尺前顯示
    方向燈或手勢，行至交岔路口中心處左轉，並不得占用來車道搶先左轉，且依當
    時情形，並無不能注意之情事，竟疏未注意而於未到路口中心處即搶先左轉，致
    與左側同向行駛欲超車之劉俊德所騎乘之車牌號碼ＰＮＴ─六○三號重型機車相
    撞，使劉俊德自機車上飛起撞擊路邊圍牆而摔落在地，甲○○見肇事，經下車查
    看後，竟另行起意，立刻駕車往民權路方向逃離現場，適為路經現埸之劉俊德之
    同事林宜璋、泰籍外勞ＣＨＩＮＴＡＮＡＭ  ＳＵＴＡＴ、ＬＡＭＳＯＭＢＵＤ
      ＮＡＲＯＮＧ三人目擊，並由林宜璋騎車追攔甲○○，甲○○始駕車返回車禍
    現場，嗣員警據報案到現場處理時，甲○○當場自首承認為車禍肇事人。惟劉俊
    德仍於送醫急救途中因頭部外傷、顱骨開放性骨折而死亡。
二、案經劉俊德之父乙○○訴請台灣板橋地方法院檢察署檢察官偵查起訴。
    理    由
一、訊據被告甲○○對於右揭時地與被害人劉俊德所騎乘機車發生車禍等情固坦承不
    諱，惟矢口否認有何過失致人死傷及肇事逃逸之犯行，辯稱：是對方由伊後方不
    當超車始造成，伊有自行開車回頭要去救被害人云云。經查：右揭被告駕車肇事
    後，雖經下車查看，惟嗣又立刻駕車往民權路方向逃離現場，適為路經現埸之被
    害人同事林宜璋、泰籍外勞ＣＨＩＮＴＡＮＡＭ  ＳＵＴＡＴ、ＬＡＭＳＯＭＢ
    ＵＤ  ＮＡＲＯＮＧ三人目擊，並由林宜璋騎車追攔被告，被告始駕車返回車禍
    現場等事實，業據證人林宜璋於警訊、偵查中及ＣＨＩＮＴＡＮＡＭ  ＳＵＴＡ
    Ｔ、ＬＡＭＳＯＭＢＵＤ  ＮＡＲＯＮＧ於警訊時分別證述明確，並經告訴人乙
    ○○於警訊及偵審中指訴綦詳，復有道路交通事故調查報告表一份、現場照片及
    車損照片數張等附卷可稽。又被害人劉俊德因頭部外傷、顱骨開放性骨折而死亡
    之事實，亦經台灣板橋地方法院檢察署檢察官督同檢驗員相驗屍體，製有勘驗筆
    錄、相驗屍體證明書、驗斷書等資料在卷可資佐證。按汽車行駛至交岔路口，左
    轉彎時，應距交岔路口三十公尺前顯示方向燈或手勢，行至交岔路口中心處左轉
    ，並不得占用來車道搶先左轉，道路交通安全規則第一百零二條第一項第四款定
    有明文。被告甲○○駕車自應注意上述道路交通安全規定，且於肇事時並無不能
    注意之情事，被告竟疏未注意而貿然搶先左轉致與被害人劉俊德騎乘之機車相撞
    ，是被告駕車肇事之過失行為，與被害人劉俊德之死亡結果間，顯具有相當因果
    關係，且本件經送臺灣省台北縣區車輛行車事故鑑定委員會鑑定結果，亦同此認
    定。至被告雖辯稱：係被害人不當超車始造成云云，惟被害人劉俊德騎乘機車逆
    向超車雖同為本件肇事原因（參照前開鑑定意見書），然被告既已有過失存在，
    詳如前述，縱認被害人劉俊德同有過失，亦不能以被害人劉俊德之駕駛行為與有
    過失，而免除被告之過失罪責。是被告空言所辯，顯係事後卸責之詞，不足採信
    。本件事證明確，被告犯行洵堪認定。
二、核被告所為，係犯刑法第二百七十六條第二項業務過失致死罪及同法第一百八十
    五條之四駕車肇事逃逸罪。被告所犯前開業務過失致死及駕車肇事逃逸罪，犯意
    各別，行為亦殊，應予分論併罰。又被告於肇事後經證人林宜璋追攔而返回現場
    後，於警員據報到達現場尚未發覺其犯罪前，向警員陳明其本人即為車禍肇事者
    ，而接受裁判等情，有臺北縣政府警察局偵辦交通事故案件涉嫌人是否自首調查
    表一件在卷足憑，堪認被告確有對於未發覺之上開業務過失致死犯罪自首而受裁
    判之情事，應依刑法第六十二條規定減輕其刑。爰審酌被告為從事駕駛業務之人
    ，輕率不遵道路交通安全規則之規定駕駛，危及他人安全，並因此造成被害人劉
    俊德死亡，嗣後又未予救助即駕車逃逸，迨目擊證人追攔始返回現場，且迄今猶
    仍未依與被害人劉俊德之父乙○○達成民事上和解之和解條件賠償，惟被害人劉
    俊德之駕駛行為亦有過失等一切情狀，分別量處如主文所示之刑，並定其應執行
    刑，以示懲儆。
據上論斷，應依刑事訴訟法第二百九十九條第一項前段，刑法第二百七十六條第二項
、第一百八十五條之四、第六十二條、第五十一條第五款，罰金罰鍰提高標準條例第
一條前段，判決如主文。
本案經檢察官魏正杰到庭執行職務。
中      華      民      國  九十二    年      四      月     十五     日
                                      臺灣板橋地方法院刑事第二庭
                                          法  官  崔玲琦
右正本證明與原本無異
如不服本判決，應於送達後十日內向本院提出上訴狀
                                          書記官  陳金鳳
中      華      民      國    九十二    年      四      月     十五     日
附錄本案論罪科刑法條全文
刑法第一百八十五條之四
  駕駛動力交通工具肇事，致人死傷而逃逸者，處六月以上五年以下有期徒刑。
刑法第二百七十六條
  因過失致人於死者，處二年以下有期徒刑、拘役或二千元以下罰金。
  從事業務之人，因業務上之過失犯前項之罪者，處五年以下有期徒刑或拘役，得併
  科三千元以下罰金。


司法院資訊處製作；財團法人民間司法改革基金會備份。
